【裁判字號】    97,聲,119
【裁判日期】    970530
【裁判案由】    聲請迴避
【裁判全文】
臺灣臺東地方法院刑事裁定               97年度聲字第119號
                                       97年度聲字第123號
聲  請  人
即  自訴人  甲○○
上列聲請人即自訴人因本院97年度自字第1、2、3號等案件，聲
請法官迴避，本院裁定如下：
    主  文
聲請駁回。
    理  由
一、按當事人聲請法官迴避，以有刑事訴訟法第18條第1款、第2
    款所列情形之一者為限。而刑事訴訟法第18條第1 款，係指
    法官有同法第17條各款所定應自行迴避之事由而不自行迴避
    而言，而同法第18條第2 款所稱「足認其執行職務有偏頗之
    虞」者，係指法官與訴訟關係人具有故舊恩怨等關係，其審
    判恐有不公平者而言，並須以一般通常之人所具有之合理觀
    點，對於該承辦法官能否為公平之裁判，均足產生懷疑；且
    此種懷疑之發生，存有其安全客觀之原因，而非僅出諸當事
    人自己主觀之判斷者，始足當之；至於訴訟上之指揮乃專屬
    於法院之職權，當事人之主張、聲請，在無礙於事實之確認
    以及法的解釋，適用之範圍下，法院固得斟酌其請求以為訴
    訟之進行，但仍不得以此對當事人之有利與否，作為其將有
    不公平裁判之依據，更不得以此訴訟之進行與否而謂有偏頗
    之虞聲請法官迴避（參照司法院大法官會議釋字第178 號解
    釋、最高法院19年度抗字第285號及79年台抗字第318號判例
    意旨）。
二、本件聲請意旨略稱：自訴人具有律師資格，法務部於民國92
    年6 月26日以法檢字第0920802720號函命其停止執行律師職
    務，係依據無證據能力之92年2 月11日高雄市立凱旋醫院精
    神鑑定報告所為，屬無效之行政處分，不生拘束力，本件聲
    請迴避之三位法官明知上開法務部對聲請人所為之停職處分
    為無效，竟仍故意引用而以97年度自字第2號、第3號裁定，
    命聲請人補正委任律師為自訴代理人，且引用刑事訴訟法第
    319條第2項、第329條第2項，致聲請人就爭執事項無抗告之
    權利，認有執行職務偏頗之情形，而有迴避之必要，而97年
    度自字第1 號亦為聲請人所提起，該案之法官既已於97年度
    自字第2號、第3號裁定執行職務有偏頗之事實存在，乃屬刑
    事訴訟法第19條第2 項後段聲請迴避之原因發生在後之情形
    ，爰分別依同法第18條第2款、第19條第2項之規定，請求審
    判長法官李水源、法官盧亨龍、康文毅迴避云云。
三、經查：
（一）聲請人即自訴人甲○○對被告張坤明、游坤祥等人分別提
      起妨害自由、毀損等案件之自訴，現繫屬於本院，案號分
      別為97年度自字第1、2、3 號等情，業據本院調取上開卷
      宗核閱無訛。承審上開案件之審判長法官李水源、法官盧
      亨龍、康文毅，就上開承辦案件，並無刑事訴訟法第17條
      所列各款法官應自行迴避而不迴避之情形，合先敘明。
（二）本件聲請人自訴被告張坤明涉犯妨害自由（97年度自字第
      2號）、自訴被告游坤祥等人毀損等案件（97年度自字第3
      號），分別經本院刑事第二庭法官即審判長法官李水源、
      法官盧亨龍、康文毅以聲請人因構成律師法第4條第1項第
      4 款不得充任律師之要件，而認聲請人已不能執行律師職
      務，依刑事訴訟法第319條第2項、第329條第2項規定，分
      別以97年度自字第2號裁定「自訴人應於本裁定送達後7日
      內補正委任律師為代理人」、以97年度自字第3號裁定「
      自訴人應於本裁定送達後7 日內補正委任律師為代理人，
      及補正被告『游坤祥』之年籍、住居所資料，被告『游坤
      祥配偶』之姓名、年籍、住居所資料」，經聲請人分別對
      上開裁定提起抗告，業經臺灣高等法院花蓮分院駁回其抗
      告等情，有上開本院裁定及臺灣高等法院花蓮分院97年度
      抗字第46、47號裁定在卷可稽，是本院合議庭法官裁定聲
      請人應補正委任律師為代理人及補正被告年籍等資料者，
      乃依法所為之程序裁定，尚難認該合議庭法官有何偏頗之
      處。且聲請人並未具體指出所聲請迴避法官對於訴訟事件
      有何特別利害關係或與被告有何密切之交誼，具有故舊恩
      怨或其他情形，客觀上足認其執行職務，確有偏頗之情形
      。綜上所述，本件聲請人前開聲請法官迴避之事由，並非
      存有客觀具體事實足認該合議庭法官執行職務有偏頗之情
      形，聲請人指摘法官執行職務有偏頗之虞，為無理由，應
      予駁回。
四、依刑事訴訟法第21條第1 項，裁定如主文。
中    華    民    國    97    年    5     月    30    日
                  刑事第三庭    審判長法  官  莊松泉
                                      法  官  簡芳潔
                                      法  官  蔡玉雪
以上正本證明與原本無異。
如不服本裁定，應於裁定送達後5日內向本院提出抗告狀（須附
繕本）。
「切勿逕送上級法院」
                                      書記官  陳昭穎
中    華    民    國    97    年     5    月    30    日


司法院資訊處製作；財團法人民間司法改革基金會備份。
